【裁判字號】    86,訴,830
【裁判日期】    920425
【裁判案由】    分割共有物
【裁判全文】
臺灣高雄地方法院民事判決  八十六年度訴字第八三○號
    原      告  Ｆ○○○
    訴訟代理人  吳剛魁律師
    被      告  乙○○
                未○○
                卯○○
    兼右一人
    訴訟代理人  寅○○      住.
                            居.
    被      告  戌○○      住.
                              .
                黃○○      住.
                玄○○      住.
                Ａ○○      住.
                            居.
                甲○○○    籍.
                            居.
                Ｅ○        住.
                            居.
                Ｄ○○      住.
                            居.
                Ｃ○○      住.
    兼右三人
    訴訟代理人  Ｇ○○      住.
    被      告  Ｈ○○      住.
                癸○○      住.
                庚○○      住.
                            居.
                子○○      住.
                            居.
                丙○○      住.
                辰○○      住.
                己○○      住.
                丁○○      住.
                            居.
                壬○○      住.
                辛○○      住台北縣板橋市○○街四二號
                地○○      住.
                申○○      住.
    右二十三人
    訴訟代理人  宙○○      住.
    被      告  戊○○      住.
                亥○○      住.
                宇○○      住.
右當事人間分割共有物事件，本院判決如左：
    主    文
被告黃○○、玄○○、Ａ○○、甲○○○應就其被繼承人吳招治所有坐落高雄縣彌陀
鄉○○段第一四六五地號、地目養、面積零點貳伍柒柒捌公頃，應有部分九六一五
○分之八四六；同段第一四六六地號、地目養、面積零點壹陸貳伍玖肆公頃，應有部
分九六一五○分之八四六；同段第一四六七地號、地目養、面積零點壹壹壹肆壹肆公
頃，應有部分九六一五○分之八四六；同段第一四六八地號、地目養、面積零點捌
陸玖公頃，應有部分九六一五○分之八四六等四筆土地，按應繼分各四分之一辦
理繼承登記。
兩造共有坐落高雄縣彌陀鄉○○段第一四六五地號、地目養、面積零點貳伍柒柒捌
公頃；同段第一四六六地號、地目養、面積零點壹陸貳伍玖肆公頃；同段第一四六七
地號、地目養、面積零點壹壹壹肆壹肆公頃；同段第一四六八地號、地目養、面積零
點捌陸玖公頃等四筆土地，准予合併分割，其分割如下：
一、如附圖二所示一四六八－Ａ○一九、一四六六－Ａ○一一、一四六八－Ａ○一六
    部分、面積零點零柒伍陸陸壹公頃分歸被告未○○、亥○○、戊○○按應有部分
    五分之一、五分之二、五分之二比例保持共有。
二、如附圖二所示一四六五、一四六六－Ａ○一五、一四六六、一四六七、一四六八
    －Ａ○二三部分、面積零點貳玖玖肆捌伍公頃分歸原告、被告Ｅ○、Ｄ○○、Ｃ
    ○○共同取得，並按應有部分原告一九四一分之四四一、被告Ｅ○一九四一分之
    五○○、Ｄ○○一九四一分之五○○、Ｃ○○一九四一分之五○○之比例保持共
    有。
三、如附圖二所示一四六八－Ａ○二二、一四六八－Ａ○二四部分、面積零點零壹捌
    壹伍捌公頃分歸被告申○○、Ｈ○○按應有部分二分之一保持共有。
四、如附圖二所示一四六六－Ａ○○七、一四六六－Ａ○○九、一四六六－Ａ○一四
    、一四六七－Ａ○○二、一四六八－Ａ○二九部分、面積零點壹伍柒柒捌公頃
    分歸被告丙○○、辰○○、丁○○、己○○按應有部分四分之一比例保持共有。
五、如附圖二所示一四六六－Ａ○一三、一四六七－Ａ○○五、一四六八－Ａ○一八
    、一四六八－Ａ○二八部分、面積零點零捌貳貳壹壹公頃分歸被告庚○○、癸○○、子○○按應有部分三分之一比例保持共有。
六、如附圖二所示一四六六－Ａ○一○、一四六八、一四六八－Ａ○二○部分、面積
    零點零柒伍陸陸公頃分歸被告壬○○、辛○○、地○○按應有部分七分之三、七
    分之二、七分之二比例保持共有。
七、如附圖二所示一四六八－Ａ○二一、一四六八－Ａ○二五部分、面積零點零壹捌
    壹伍捌公頃分歸被告寅○○、卯○○按應有部分二分之一比例保持共有。
八、如附圖二所示一四六六－Ａ○一二、一四六七－Ａ○○四、一四六八－Ａ○一七
    部分、面積零點壹伍壹貳壹公頃分歸被告乙○○取得。
九、如附圖二所示一四六八－Ａ○二七部分、面積零點零零柒玖捌捌公頃分歸被告黃
    ○○、玄○○、Ａ○○、甲○○○公同取得。
十、如附圖二所示一四六八－Ａ○二六部分、面積零點零零柒玖玖零公頃分歸被告戌
    ○○取得。
十一、如附圖二所示一四六六－Ａ○○八、一四六七－Ａ○○三部分、面積零點零壹
      零柒陸陸公頃分歸被告宇○○取得。
十二、如附圖二所示一四六六－Ａ○○六、一四六七－Ａ○○一部分、面積零點零零
      玖玖柒玖公頃分歸被告Ｇ○○取得。
原告其餘之訴駁回。
訴訟費用由兩造按附表二所示之比例負擔。
    事    實
甲、原告方面：
  一、聲明：求為判決：
    （一）被告黃○○、玄○○、Ａ○○、甲○○○應就其被繼承人吳招治所有坐落
          高雄縣彌陀鄉○○段一四六五地號（即八十七年五月二十日重測前鹽埕段
          二九三之三地號）、面積○‧二五七三七八公頃；同段一四六六地號（即
          八十七年五月二十日重測前鹽埕段二九三之一地號）、面積○‧一六二五
          九四公頃土地；同段一四六七地號（即八十七年五月二十日重測前鹽埕段
          二九三地號）、面積○‧一一一四一四公頃土地；同段一四六八地號（即
          八十七年五月二十日重測前鹽埕段二九之之二地號）、面積○‧三八三三
          六九公頃土地，應有部分各為九六一五○分之八四六，辦理分別共有繼承
          登記。
    （二）請准將如附表一所示四筆土地合併原物分割，其分割方法如下：
        １如附圖二所示一四六八－Ａ○一九、一四六六－Ａ○一一、一四六八－Ａ
          ○一六部分、面積○‧○七五六六一公頃分歸被告未○○、亥○○、戊○○按應有部分五分之一、五分之二、五分之二比例保持共有。
        ２如附圖二所示一四六五、一四六六－Ａ○一五、一四六六、一四六七、一
          四六八－Ａ○二三部分、面積○‧二九九四八五公頃分歸原告、被告Ｅ○
          、Ｄ○○、Ｃ○○共同取得，並按應有部分原告一九四一分之四四一、被
          告Ｅ○一九四一分之五○○、Ｄ○○一九四一分之五○○、Ｃ○○一九四
          一分之五○○之比例保持共有。
        ３如附圖二所示一四六八－Ａ○二二、一四六八－Ａ○二四部分、面積○‧
          ○一八一五八公頃分歸被告申○○、Ｈ○○按應有部分二分之一保持共有
          。
        ４如附圖二所示一四六六－Ａ○○七、一四六六－Ａ○○九、一四六六－Ａ
          ○一四、一四六七－Ａ○○二、一四六八－Ａ○二九部分、面積○‧一五
          七三七八公頃分歸被告丙○○、辰○○、丁○○、己○○按應有部分四分
          之一比例保持共有。
        ５如附圖二所示一四六六－Ａ○一三、一四六七－Ａ○○五、一四六八－Ａ
          ○一八、一四六八－Ａ○二八部分、面積○‧○八二二一一公頃分歸被告
          庚○○、癸○○、子○○按應有部分三分之一比例保持共有。
        ６如附圖二所示一四六六－Ａ○一○、一四六八、一四六八－Ａ○二○部分
          、面積○‧○七五六六公頃分歸被告壬○○、辛○○、地○○按應有部分
          七分之三、七分之二、七分之二比例保持共有。
        ７如附圖二所示一四六八－Ａ○二一、一四六八－Ａ○二五部分、面積○‧
          ○一八一五八公頃分歸被告寅○○、卯○○按應有部分二分之一比例保持
          共有。
        ８如附圖二所示一四六六－Ａ○一二、一四六七－Ａ○○四、一四六八－Ａ
          ○一七部分、面積○‧一五一三二一公頃分歸被告乙○○取得。
        ９如附圖二所示一四六八－Ａ○二七部分、面積○‧○○七九八八公頃分歸
          被告黃○○、玄○○、Ａ○○、甲○○○公同取得。
        １０如附圖二所示一四六八－Ａ○二六部分、面積○‧○○七九九○公頃分
            歸被告戌○○取得。
        １１如附圖二所示一四六六－Ａ○○八、一四六七－Ａ○○三部分、面積○
            ‧○一○七六六公頃分歸被告宇○○取得。
        １２如附圖二所示一四六六－Ａ○○六、一四六七－Ａ○○一部分、面積○
            ‧○○九九七九公頃分歸被告Ｇ○○取得。
  二、陳述：
    （一）查坐落高雄縣彌陀鄉○○段一四六五、同段一四六六、同段一四六七、同
          段一四六八地號（即分別為民國八十七年五月二十日重測前鹽埕段二九三
          之三、二九三之一、二九三、二九三之二地號）、面積分別為○‧二五七
          三七八公頃、○‧一六二五九四公頃、○‧一一一四一四公頃、○‧三八
          三三六九公頃等四筆土地，為兩造依如附表一所示之應有部分而共有。
    （二）前開系爭四筆土地之共有人之一吳招治於八十五年六月十四日亡故，其長
          子梁幸男早年夭折，復無後嗣，而未繼承，是其權義由配偶Ｂ○○及子女
          黃○○、玄○○、Ａ○○、甲○○○所共同繼承。
    （三）次查系爭土地並無使用目的不能分割或約定不分割之情事，六十二年三月
          間曾經多數共有人協議，繪製分割圖，並按比例圖占用分配之土地多年，
          或有於其土地上蓋建房屋者，於八十五年十二月三日雖經調解，但不成立
          ，被告等迄今仍不同意協議分割，為此原告請求履勘現場瞭解現況，並依
          民法第八百二十三條、同法第八百二十四條之規定提起本訴。
    （四）願對分割出來占到道路部分予以補價。
    （五）查系爭土地之多數共有人已依六十二年協議之分管約定，於系爭土地上蓋
          建房屋，且系爭土地將來縱有重測之計劃，惟重測前、後對於系爭土地使
          用之目的並無變更，各共有人仍得繼續為原來之使用，縱有部分土地被規
          劃為道路預定用地或徵收，惟按六十二年共有人共同協議分管協議所分歸
          於該道路預定用地部分之分管人，對於此項可能被規劃為道路預定用地或
          被徵收之事實早已有所獲悉，故該等道路預定用地或可能被徵收之土地之
          分管人迄今仍將該等部分土地保持為空地而未蓋建房屋，諸此，益見全體
          共有人對於系爭土地之使用，縱經重劃仍得繼續為原來之使用，是本件請
          求系爭土地之分割絕無因地政機關之重劃而不得請求。
    （六）兩造同意乙○○所提之方案，由六房分六份而保持共同。
    （七）原告願和被告Ｄ○○等同房兄弟保持共有，漁塭部分暫不分割，以八十七
          年測量圖為基準。
  三、證據：提出土地登記謄本四件、戶籍謄本、同意書七紙，並請求勘測現場。
乙、被告方面：
  一、被告乙○○：
    （一）聲明：同意分割。
    （二）陳述：六十二年之協議方案當初是共有人都同意，只是因印章欠缺未分割
          成，目前現有的房子是依該方案建造的，但現都市規畫後，有的土地有規
          畫到道路用地。同意分割，希望依六十二年協議內容分割，道路部分保存
          共有。同意九十年六月複丈圖中編號一四六六－Ａ○○五、一四六七－Ａ
          ○○三的部分歸其所有。
  二、被告戊○○：
    （一）聲明：同意分割。
    （二）陳述：所分得的土地四周都被圍住沒有出路，希望能有出路可供建築。六
          十二年時兄弟即共有人對土地有過協議分管沒錯。有簽同意與亥○○、未
          ○○維持共有的同意書，但與換地沒有關係，認為依換地方案對其餘的人
          較有利。
  三、被告亥○○：
    （一）聲明：同意分割。
    （二）陳述：希望依現況分割，同意補價。同意依六十二年協議內容分割，希望
                留路通行。
  四、被告Ｇ○○、宙○○：
    （一）聲明：同意分割。
    （二）陳述：希望依現況分割。請依六十二年協議內容分割。
  五、被告吳文化：
    （一）聲明：同意分割。
    （二）陳述：希望依現況分割。
  六、被告庚○○：
    （一）聲明：同意分割。
    （二）陳述：希望依現況分割。請依六十二年協議內容分割。原本有路地，但重
          劃之後沒有了。我們兄弟的部分要共有，可是子○○沒有份，不應該登記
          他的名字。
  七、被告丙○○：
    （一）聲明：同意分割。
    （二）陳述：希望依現況分割。
  八、被告辰○○：
    （一）聲明：同意分割。
    （二）陳述：希望依現況分割。請依六十二年協議內容分割，但路地應共同。
  九、被告子○○：
          聲明：同意分割。
  十、被告己○○：
    （一）聲明：同意分割。
    （二）陳述：希望依現況分割，但道路部分希望保持共有。
  十一、被告丁○○：
    （一）聲明：同意分割。
    （二）陳述：原來是四方的土地，依據新測量圖上的測量線，前窄後寬，建屋以
          後，分割線會使得後面土地面積就不足一間。希望將與吳連勝土地間的測
          量線拉直。
    理    由
一、按訴狀送達後，原告不得將原訴變更或追加他訴，但有被告同意、該訴訟標的對
    於數人必須合一確定時，追加其原非當事人之人為當事人者，不在此限；又原告
    於判決確定前，得撤回訴之全部或一部。但被告已為本案之言詞辯論者，應得其
    同意，民事訴訟法第二百五十五條第一項第一款、第五款、第二百六十二條第一
    項分別定有明文。本件原告原請求就系爭四筆土地及高雄縣彌陀鄉○○段一四六
    三地號（即八十七年五月二十日重測前鹽埕段二九三之四地號）土地，為合併分
    割，並請求被告黃○○、玄○○、Ａ○○、甲○○○就該一四六三地號土地辦理
    繼承登記，惟因該一四六三地號土地之共有人與前開系爭四筆土地不同，乃於九
    十年九月十七日具狀撤回合併分割之請求，有該狀附卷可稽，並據原告於最後言
    詞辯論期日再次確認甚明（見本院九十二年四月九日言詞辯論筆錄），而被告於
    本件訴訟進行中亦未表示不同意之意見，是原告撤回該部分訴訟，於法尚無不合
    。又提起分割共有物之訴，參與分割之當事人，以共有人為限，此觀民法第八百
    二十四條規定自明，故分割共有物若為不動產，其共有人為何人，共有人之應有
    部分各為若干，以土地總登記簿之登記為準，被告巳○○於本件訴訟進行期間，
    將其所有系爭土地之應有部分移轉所有權予被告Ｈ○○，有系爭四筆土地之土地
    登記謄本各一件可按，而原告撤回被告巳○○部分，已據被告巳○○同意（有同
    意書一紙可稽），並追加Ｈ○○為被告，依前揭法律規定，自屬有據，應予准許
    。至被告乙○○、Ｂ○○、黃○○、玄○○、Ａ○○、甲○○○、寅○○、卯○○、戌○○、未○○、戊○○、亥○○、Ｅ○、Ｄ○○、Ｃ○○、宇○○、Ｈ○○、癸○○、庚○○、子○○、丙○○、辰○○、己○○、丁○○、壬○○、辛○○、地○○、Ｇ○○、申○○經合法通知，均未於言詞辯論期日或最後言詞辯
    論期日到場，核無民事訴訟法第三百八十六條所列各款之情形，爰依原告之聲請
    ，由其一造辯論而為判決，均合先敘明。
二、原告主張坐落高雄縣彌陀鄉○○段第一四六五地號、地目養、面積○‧二五七三
    七八公頃；同段第一四六六地號、地目養、面積○‧一六二五九四公頃；同段第
    一四六七地號、地目養、面積○‧一一四一四公頃；同段第一四六八地號、地目
    養、面積○‧三八三三六九公頃等四筆土地，均為原告、被告乙○○、未○○、
    卯○○、寅○○、戌○○、Ｅ○、Ｄ○○、Ｃ○○、Ｇ○○、Ｈ○○、癸○○、
    庚○○、子○○、丙○○、辰○○、己○○、丁○○、壬○○、辛○○、地○○
    、戊○○、亥○○、宇○○與被繼承人吳連勝、吳招治所共有，應有部分如附表
    一所示等情，有其所提出之土地登記謄本四件附卷可稽。惟查：
  （一）前開系爭四筆土地中之共有人吳招治已於八十五年六月十日死亡，其繼承人
        為其配偶即被告Ｂ○○及其子女即被告黃○○、玄○○、Ａ○○、甲○○○
        ，惟被告Ｂ○○又已於九十年一月十日死亡，其繼承人為被告黃○○、玄○○、Ａ○○、甲○○○，而該四位繼承人對系爭四筆土地迄今未辦理繼承登
        記，故請求被告黃○○、玄○○、Ａ○○、甲○○○就繼承部分辦理繼承登
        記等情，已經原告提出戶籍謄本四件及被繼承人吳招治、Ｂ○○除戶戶籍謄
        本二件為證，並為被告所不爭執，故被告黃○○、玄○○、Ａ○○、甲○○○係被繼承人吳招治、Ｂ○○之繼承人一節，應堪認定。而該四筆土地中共
        有人吳連勝、吳文化亦分別於本院審理中之八十七年八月七日、九十一年十
        二月十日死亡，其繼承人各為吳連勝之子女即被告壬○○、辛○○、地○○
        ；吳文化之配偶即被告天○○及子女即被告丑○○、申○○、酉○○、午○○等情，亦有原告所提出之戶籍謄本及吳文化、吳連勝除戶戶籍謄本可按，
        惟關於吳連勝、吳文化就系爭四筆土地之應有部分，已據其繼承人壬○○、
        辛○○、地○○；申○○分別辦理繼承登記完畢，故關於被繼承人吳招治、
        Ｂ○○、吳連勝、吳文化部分之訴訟，業經原告依據民事訴訟法第一百七十
        五條規定，聲明分別由被告黃○○、玄○○、Ａ○○、甲○○○；壬○○、
        辛○○、地○○；申○○承受訴訟，有原告所提出之承受訴訟狀在卷可按，
        應予准許。至關於吳文化部分之訴訟，原告雖聲請由其繼承人天○○、丑○○、申○○、酉○○、午○○承受訴訟，惟系爭四筆土地中就吳文化之應有
        部分既已全部由被告申○○繼承，並辦理繼承登記完竣，則僅由被告申○○
        承受本件訴訟即可，原告嗣後撤回被告天○○、丑○○、酉○○、午○○承
        受訴訟及辦理繼承登記之請求，亦經被告天○○、丑○○、酉○○、午○○
        表示同意，有同意書一紙在卷可憑，依首揭民事訴訟法第二百五十五條第一
        項第一款、第二百六十二條第一項之規定，亦屬有據。
  （二）再系爭土地屬被告黃○○、玄○○、Ａ○○、甲○○○之被繼承人吳招治所
        有之應有部分均為九六一五○分之八四六，迄今繼承人猶未辦理系爭四筆土
        地之繼承登記，有前開土地登記謄本足稽，而被告黃○○、玄○○、Ａ○○
        、甲○○○均是被繼承人吳招治、Ｂ○○之子女一節，亦有前開戶籍謄本可
        憑，依民法第一千一百四十一條規定，應平均繼承即均為四分之一，是原告
        請求被告黃○○、玄○○、Ａ○○、甲○○○就系爭四筆土地關於吳招治所
        遺應有部分九六一五○分之八四六，按應繼分各四分之一辦理繼承登記，即
        有理由，應予准許。又繼承登記僅是登記由繼承人維持公同共有之狀態，原
        告請求被告黃○○、玄○○、Ａ○○、甲○○○辦理分別共有繼承登記，自
        有誤會，是就原告此部分請求，應予駁回。
三、按共有人得隨時請求分割共有物，但因物之使用目的不能分割或契約定有不可割
    之期限者，不在此限，又共有物之分割，依共有人協議之方法行之，分割之方法
    不能協議者，法院得依任何共有人之聲請，以原物分配於各共有人，民法第八百
    二十三條第一項、第八百二十四條第一項第一款分別定有明文。查兩造所共有之
    系爭四筆土地地目為養，有土地登記謄本在卷可按，故並無因物之使用目的不能
    分割之情形。又系爭四筆土地兩造間並無不分割之約定，迄今亦無法為分割之協
    議一節，復為兩造所不爭執。從而，原告依前開法條規定，訴請分割系爭四筆土
    地，於法即屬有據，應予准許。又查系爭四筆土地共有人相同，且共有人之應有
    部分亦相同一節，有原告所提出之土地登記謄本四件為證，且將系爭四筆土地合
    併分割，兩造亦無爭執，故原告請求將系爭四筆土地合併分割，亦應准許。
四、又按請求共有物之分割，應由法院依民法第八百二十四條命為適當之分配，不受
    當事人主張之拘束。又分割共有物時法院應參酌當事人之聲明、共有物之性質、
    經濟效用及全體共有人之利益等公平決之。經查系爭四筆土地上之房屋、道路及
    魚塭，分別如附圖一所示之情，已據本院會同高雄縣岡山地政事務所勘驗現場屬
    實，且製有勘驗筆錄及複丈成果圖即附圖一在卷足憑。又分割後被告未○○、亥
    ○○、戊○○；被告Ｅ○、Ｄ○○、Ｃ○○及原告；被告丙○○、辰○○、丁○○、己○○；被告庚○○、癸○○、子○○；被告壬○○、辛○○、地○○；被
    告寅○○、卯○○；被告申○○、Ｈ○○仍願分別維持共有，亦據原告、被告未
    ○○、戊○○、庚○○、Ｅ○、Ｄ○○、Ｃ○○、丙○○、辰○○、丁○○、己○○、壬○○、辛○○、地○○、Ｈ○○分別陳明在卷，並有同書意七紙附卷可
    稽。至於系爭四筆土地之分割方法，原告、被告乙○○、卯○○、寅○○、戌○○、Ｅ○、Ｄ○○、Ｃ○○、Ｇ○○、Ｈ○○、癸○○、庚○○、子○○、丙○○、辰○○、己○○、丁○○、壬○○、辛○○、地○○、黃○○、玄○○、Ａ
    ○○、甲○○○均主張如附圖二所示之分割方法，被告戊○○、未○○則主張依
    如附圖二所示之分割方法，伊等將沒有對外出路，希望能交換土地等語，亦據原
    告及各該被告陳明在卷。本院審酌系爭四筆土地之共有人曾於六十二年間達成協
    議，雖未辦理分割登記，惟其後即依該協議使用系爭土地，而兩造亦多陳明願依
    該協議及使用現況為本件分割，且被告戊○○等人所主張之道路用地，係計劃道
    路用地，尚未闢為道路使用，已據原告、被告陳述甚明，故本院認為如附圖二所
    示一四六八－Ａ○一九、一四六六－Ａ○一一、一四六八－Ａ○一六部分、面積
    ○‧○七五六六一（即０．０４３４３６＋０．００７２２６＋０．０２４９９
    ９）公頃分歸被告未○○、亥○○、戊○○按應有部分五分之一、五分之二、五
    分之二比例保持共有；如附圖二所示一四六五、一四六六－Ａ○一五、一四六六
    、一四六七、一四六八之Ａ○二三部分、面積○‧二九九四八五（０‧２５７３
    ７８＋０‧０２０７１１＋０‧００２０８０＋０‧０１２４９６＋０‧００６
    ８２０）公頃分歸原告、被告Ｅ○、Ｄ○○、Ｃ○○共同取得，並按應有部分原
    告一九四一分之四四一、被告Ｅ○一九四一分之五○○、Ｄ○○一九四一分之五
    ○○、Ｃ○○一九四一分之五○○之比例保持共有；如附圖二所示一四六八－Ａ
    ○二二、一四六八－Ａ○二四部分、面積○‧○一八一五八（即０‧０１２５６
    ４＋０‧００５５９４）公頃分歸被告申○○、Ｈ○○按應有部分二分之一保持
    共有；如附圖二所示一四六六－Ａ○○七、一四六六－Ａ○○九、一四六六－Ａ
    ○一四、一四六七－Ａ○○二、一四六八－Ａ○二九部分、面積○‧一五七三七
    八（即０‧００２４１５＋０‧００００２１＋０‧０２６４９０＋０‧００８
    ６８３＋０‧１１９７６９）公頃分歸被告丙○○、辰○○、丁○○、己○○按
    應有部分四分之一比例保持共有；如附圖二所示一四六六－Ａ○一三、一四六七
    －Ａ○○五、一四六八－Ａ○一八、一四六八－Ａ○二八部分、面積○‧○八二
    二一一（即０‧０２９１３８＋０‧０１１５４２＋０‧００９４４９＋０‧０
    ３２０８２）公頃分歸被告庚○○、癸○○、子○○按應有部分三分之一比例保
    持共有；如附圖二所示一四六六－Ａ○一○、一四六八、一四六八－Ａ○二○部
    分、面積○‧○七五六六（即０‧０１９０１０＋０‧０１７７０２＋０‧０３
    ８９４８）公頃分歸被告壬○○、辛○○、地○○按應有部分七分之三、七分之
    二、七分之二比例保持共有；如附圖二所示一四六八－Ａ○二一、一四六八－Ａ
    ○二五部分、面積○‧○一八一五八（即０‧０１４６６２＋０‧００３４９６
    ）公頃分歸被告寅○○、卯○○按應有部分二分之一比例保持共有；如附圖二所
    示一四六六－Ａ○一二、一四六七－Ａ○○四、一四六八－Ａ○一七部分、面積
    ○‧一五一三二一（即０‧０４３６８２＋０‧０６９７６９＋０‧０３７８７
    ０）公頃分歸被告乙○○取得；如附圖二所示一四六八－Ａ○二七部分、面積○
    ‧○○七九八八公頃分歸被告黃○○、玄○○、Ａ○○、甲○○○公同取得；如
    附圖二所示一四六八－Ａ○二六部分、面積○‧○○七九九○公頃分歸被告戌○○取得；如附圖二所示一四六六－Ａ○○八、一四六七－Ａ○○三部分、面積○
    ‧○一○七六六（即０‧０１０１２８＋０‧０００６３８）公頃分歸被告宇○○取得；如附圖二所示一四六六－Ａ○○六、一四六七－Ａ○○一部分、面積○
    ‧○○九九七九（即０‧００１６９３＋０‧００８２８６）公頃分歸被告Ｇ○○取得之分割方法最符合大多數共有人之利益且適當。
五、綜上所述，原告請求被告黃○○、玄○○、Ａ○○、甲○○○應就其被繼承人吳
    招治所遺系爭四筆土地，應有部分九六一五○分之八四六，按應繼分各四分之一
    辦理繼承登記，及分割系爭土地為有理由，應予准許。而分割方法則如附圖二所
    示一四六八－Ａ○一九、一四六六－Ａ○一一、一四六八－Ａ○一六部分、面積
    ○‧○七五六六一公頃分歸被告未○○、亥○○、戊○○按應有部分五分之一、
    五分之二、五分之二比例保持共有；如附圖二所示一四六五、一四六六－Ａ○一
    五、一四六六、一四六七、一四六八之Ａ○二三部分、面積○‧二九九四八五公
    頃分歸原告、被告Ｅ○、Ｄ○○、Ｃ○○共同取得，並按應有部分原告一九四一
    分之四四一、被告Ｅ○一九四一分之五○○、Ｄ○○一九四一分之五○○、Ｃ○○一九四一分之五○○之比例保持共有；如附圖二所示一四六八－Ａ○二二、一
    四六八－Ａ○二四部分、面積○‧○一八一五八公頃分歸被告申○○、Ｈ○○按
    應有部分二分之一保持共有；如附圖二所示一四六六－Ａ○○七、一四六六－Ａ
    ○○九、一四六六－Ａ○一四、一四六七－Ａ○○二、一四六八－Ａ○二九部分
    、面積○‧一五七三七八公頃分歸被告丙○○、辰○○、丁○○、己○○按應有
    部分四分之一比例保持共有；如附圖二所示一四六六－Ａ○一三、一四六七－Ａ
    ○○五、一四六八－Ａ○一八、一四六八－Ａ○二八部分、面積○‧○八二二一
    一公頃分歸被告庚○○、癸○○、子○○按應有部分三分之一比例保持共有；如
    附圖二所示一四六六－Ａ○一○、一四六八、一四六八－Ａ○二○部分、面積○
    ‧○七五六六公頃分歸被告壬○○、辛○○、地○○按應有部分七分之三、七分
    之二、七分之二比例保持共有；如附圖二所示一四六八－Ａ○二一、一四六八－
    Ａ○二五部分、面積○‧○一八一五八公頃分歸被告寅○○、卯○○按應有部分
    二分之一比例保持共有；如附圖二所示一四六六－Ａ○一二、一四六七－Ａ○○
    四、一四六八－Ａ○一七部分、面積○‧一五一三二一公頃分歸被告乙○○取得
    ；如附圖二所示一四六八－Ａ○二七部分、面積○‧○○七九八八公頃分歸被告
    黃○○、玄○○、Ａ○○、甲○○○公同取得；如附圖二所示一四六八－Ａ○二
    六部分、面積○‧○○七九九○公頃分歸被告戌○○取得；如附圖二所示一四六
    六－Ａ○○八、一四六七－Ａ○○三部分、面積○‧○一○七六六公頃分歸被告
    宇○○取得；如附圖二所示一四六六－Ａ○○六、一四六七－Ａ○○一部分、面
    積○‧○○九九七九公頃分歸被告Ｇ○○取得之分割方法最符合大多數共有人之
    利益且適當。
六、本件判決之基礎已臻明確，兩造其餘之攻擊防禦方法及舉證，核與判決無影響，
    毋庸一一論列，附此敘明。
七、結論：原告之訴為一部有理由、一部無理由，依民事訴訟法第三百八十五條第一
    項前段、第七十九條但書、第八十一條第二款、第八十五條第一項，判決如主文
    。
中      華      民      國    九十二    年      四    月    二十五      日
                              臺灣高雄地方法院民事庭
~B法      官  李麗珠
右為正本係照原本作成。
如不服本判決，應於送達後廿日內，向本院提出上訴狀並表明上訴理由，如於本
判決宣示後送達前提起上訴者，應於判決送達後十日內補提上訴理由書（須附繕本）。
中      華      民      國    九十二    年      四    月    二十五      日
~B法院書記官  梁  竫
附表一：
┌──┬─────┬────────────┐
│編號│共有人    │應有部分                │
├──┼─────┼────────────┤
│一  │乙○○    │六分之一                │
├──┼─────┼────────────┤
│二  │吳招治    │九六一五○分之八四六    │
├──┼─────┼────────────┤
│三  │寅○○    │一○○分之一            │
├──┼─────┼────────────┤
│四  │卯○○    │一○○分之一            │
├──┼─────┼────────────┤
│五  │戌○○    │九六一五○分之八四六    │
├──┼─────┼────────────┤
│六  │未○○    │六○分之一              │
├──┼─────┼────────────┤
│七  │戊○○    │六○分之二              │
├──┼─────┼────────────┤
│八  │亥○○    │六○分之二              │
├──┼─────┼────────────┤
│九  │Ｅ○      │一二分之一              │
├──┼─────┼────────────┤
│十  │Ｄ○○    │一二分之一              │
├──┼─────┼────────────┤
│十一│Ｃ○○    │一二分之一              │
├──┼─────┼────────────┤
│十二│宇○○    │六九一五○分之一一四○  │
├──┼─────┼────────────┤
│十三│吳明倉    │九六一五○分之二九○二  │
├──┼─────┼────────────┤
│十四│庚○○    │九六一五○分之二九○二  │
├──┼─────┼────────────┤
│十五│子○○    │九六一五○分之二九○二  │
├──┼─────┼────────────┤
│十六│丙○○    │三○○分之一三          │
├──┼─────┼────────────┤
│十七│辰○○    │三○○分之一三          │
├──┼─────┼────────────┤
│十八│己○○    │三○○分之一三          │
├──┼─────┼────────────┤
│十九│丁○○    │三○○分之一三          │
├──┼─────┼────────────┤
│二十│Ｆ○○○  │一二○○○分之八八二    │
├──┼─────┼────────────┤
│二一│Ｇ○○    │一二○○○分之一一八    │
├──┼─────┼────────────┤
│二二│壬○○    │八四分之三              │
├──┼─────┼────────────┤
│二三│辛○○    │八四分之二              │
├──┼─────┼────────────┤
│二四│Ｈ○○    │三○○分之三            │
├──┼─────┼────────────┤
│二五│地○○    │八四分之二              │
├──┼─────┼────────────┤
│二六│申○○    │三○○分之三            │
└──┴─────┴────────────┘
附表二：
┌──┬────────────┬────────────┐
│編號│共有人                  │應有部分                │
├──┼────────────┼────────────┤
│一  │未○○、亥○○、戊○○  │六○分之五              │
├──┼────────────┼────────────┤
│二  │Ｆ○○○、Ｅ○、Ｄ○○  │一二○○○分之三八八二  │
│    │Ｃ○○                  │                        │
├──┼────────────┼────────────┤
│三  │申○○、Ｈ○○          │三○○分之六            │
├──┼────────────┼────────────┤
│四  │丙○○、辰○○、丁○○  │三○○分之五二          │
│    │、己○○                │                        │
├──┼────────────┼────────────┤
│五  │庚○○、癸○○、子○○  │九六一五○分之八七○六  │
├──┼────────────┼────────────┤
│六  │壬○○、辛○○、地○○  │八四分之七              │
├──┼────────────┼────────────┤
│七  │寅○○、卯○○          │一○○分之二            │
├──┼────────────┼────────────┤
│八  │乙○○                  │六分之一                │
├──┼────────────┼────────────┤
│九  │黃○○、玄○○、Ａ○○  │九六一五○分之八四六    │
│    │、甲○○○              │                        │
├──┼────────────┼────────────┤
│十  │戌○○                  │九六一五○分之八四六    │
├──┼────────────┼────────────┤
│十一│宇○○                  │九六一五○分一一四○    │
├──┼────────────┼────────────┤
│十二│Ｇ○○                  │一二○○○分之一一八    │
└──┴────────────┴────────────┘


司法院資訊處製作；財團法人民間司法改革基金會備份。
